---
title: "Seminar_1"
author: "Oddmund Klæboe"
format: html
editor: visual
---

```{r}

```

You can add options to executable code like this

```{r}
#| echo: false
#| warning: false
suppressPackageStartupMessages(library(dplyr))
suppressPackageStartupMessages(library(plyr))
suppressPackageStartupMessages(library(ggplot2))
suppressPackageStartupMessages(library(WDI))
suppressPackageStartupMessages(library(tidyverse))
suppressPackageStartupMessages(library(countrycode))
suppressPackageStartupMessages(library(scales))
suppressPackageStartupMessages(library(tidyr))
suppressPackageStartupMessages(library(ineq))
suppressPackageStartupMessages(library(reshape2))
```

**Oppgave 1:**\
Bruk variabelen "NY.GDP.PCAP.KD"(BNP per innbygger målt i konstante 2015 USD) fra pakken "WDI" (World Development Indicators, fra Verdensbanken). Tegn en graf over vekstraten i BNP per innbygger i USA og China i tidsperioden 2000-2019.

```{r}
WDIsearch(string = "NY.GDP.PCAP.KD", field = "name", short = TRUE, cache = NULL)
```

```{r}
df_gdp<-WDI(
  country = c("CN", "US"),
  indicator = c('gdppc'="NY.GDP.PCAP.KD"),  
  start = 2000,
  end = 2019,
  extra = FALSE,
  latest = NULL,
  language = "en"
)
```

```{r}
# Vekst i BNP per innbygger

df_growth = df_gdp %>%  
  arrange(iso3c, year) %>%  # Sorter pC% C%r og land
  ddply("iso3c",transform,
        gdpgrowth=c(NA,diff(log(gdppc)))*100) %>%  # Crlig vekstrate i gdppc
  mutate(gdpgrowth = as.numeric(gdpgrowth, na.rm = TRUE)) 


```

Lage plott på vekstraten i BNP per innbygger i China og USA i perioden 2000-2019

```{r}
#| warning: false
plot_growth <- ggplot(df_growth, aes(x = year , y = gdpgrowth, na.rm = TRUE)) +
  xlab("År") + 
  ylab("BNP per innbygger (PPP)") +
  ggtitle("Vekstrate i China og USA 2000-2019") +
  geom_line(aes(color = country), lwd=2) +
  scale_x_continuous(breaks=c(2000, 2005, 2010, 2015, 2019)) +
  theme_minimal()
plot_growth
```

**Oppgave 2:** **a** Tegn en graf over nivå på BNP per innbygger i China og USA i tidsperioden 2000-2019. Bruk variablene NY.GDP.PCAP.KD og NY.GDP.PCAP.PP.KD (PPP 2017).

```{r}
#| warning: false
# henter variablene
df_gdp_1<-WDI(
  country = c("CN", "US"),
  indicator = c('gdppc'="NY.GDP.PCAP.KD", 'gdppc_ppp'="NY.GDP.PCAP.PP.KD"),  
  start = 2000,
  end = 2019,
  extra = FALSE,
  latest = NULL,
  language = "en"
)

# vi ønsker å ha med både BNP per innbygger i konstante USD og PPP-justert BNP per innbygger. For å ha med begge i vår graf, må vi transformere data.

data_long <- gather(df_gdp_1, gdp_type, gdp, gdppc:gdppc_ppp, factor_key=TRUE)
#View (data_long)
data_long <- data_long %>% 
  arrange(country, year)

```

```{r}
# Graf over BNP per innbygger i USA og China
plot_gdp <- ggplot(data_long, aes(x = year , y = gdp, group=gdp_type)) +
  xlab("År") + 
  ylab("BNP per innbygger") + 
  ggtitle("BNP per innbygger i USA og China 2000-2019") +
  geom_point(aes(shape=gdp_type, color = country), size=3) +
  scale_y_continuous(trans = 'log2', labels = dollar, breaks=c(500, 2000, 8000, 32000, 120000)) +
  scale_x_continuous(breaks=c(2000, 2005, 2010, 2015, 2019)) +
  scale_shape_manual(values = c(15, 8)) +
  theme_minimal()
#Display the plot
plot_gdp
```

**Oppgave 3:**\
Beregn gjennomsnittligårlig vekst i BNP per innbygger for perioden 2000-2019 for USA og China. Behold siste året (2019) for China og USA

```{r}
# Gjennomsnittlig årlig vekst i BNP per innbygger

df_growth_1 = df_growth %>%  
  arrange(iso3c, year) %>%  # Sorter på år og land
  group_by(iso3c)  %>% 
  ddply("iso3c",transform,
        avg_gdpgrowth=mean(gdpgrowth, na.rm = TRUE))


df_growth2019 = df_growth_1 %>%  
  arrange(iso3c, year) %>% 
  group_by(iso3c) %>% 
  slice(n()) %>% # Behold den SISTE observasjonen for hvert land (2019)
  ungroup()
```

**Oppgave 3a:**\
Hvor lang tid vil det ta for China å dubblere BNP per innbygger, gitt at økonomien vokser med samme rate framover?

```{r}
# Beregne dobbleringstid for China
df_double = df_growth2019 %>%  
  ddply("iso3c",transform,
        double=c(NA,(log(2)/(avg_gdpgrowth/100))))
  head(df_double)
```

**Oppgave 3b:**\
Når vil China gå forbi USA i BNP per innbygger, gitt at økonomien vokser med samme gjennomsnittlige vokstrate som de har gjort i de siste 20 årene?

```{r}
t <- (log(60698.01)-log(10155.49))/((8.064932/100)-(1.154142/100))
t 
```

**Oppgave 4:**

Tegn Lorenz kurver for USA og China i 1985 og 2015. Du finner data med inntektsfordeling her. Du finner kode til oppgaven på denne hjemmesiden.

Tolk Lorenz-kurvene, hva har skjedd med ulikheten i China og USA mellom 1985 ogo 2015?

```{r}
# df_income <- read_csv("C:/Users/OddVi/OneDrive/Dokumenter/Studier/SOK-2011/Oppgaver/income.csv", skip = 2)
# 
# 
# #  Velg data for China og USA i C%rene 1980 og 2014
# sel_Year <- c(1985, 2015)
# sel_Country <- c("United States", "China")
# temp <- subset(
#   df_income, 
#   (df_income$Country %in% sel_Country) & 
#     (df_income$Year %in% sel_Year))
# temp
```

**Oppgave 5**  
Gå ut fra at en økonomis totale produksjon (BNP) kan beskrives ved bruk av produksjonsfunksjonen:  

$Y(t) = A(t)*K(t)^\alpha*L(t)^\beta*R(t)^\gamma$  
der $\alpha = 0.4,\beta = 0.5$ og $\gamma = 0.1$.  

Oppgave 5a:  
Med hvor mange prosent endres $Y$ dersom $K$ øker med 1$\%$, ceteris paribus?
Dette kan vi lese direkte av eksponentene. Hvis $K$ øker med 1$\%$, vil $Y$ øke 
med 0.4$\%$.  

Oppgave 5b:  
Hvor mange prosent endres $Y$ med hvis alle produksjonsfaktorene ($K,L,R$) endres
med 10$\%$?
Vi kan også lese dette direkte ut av produktfunksjonen. Når summen av ekspnentene er 1,
har vi konstant skalautbytte. Dette betyr at når alle produksjonsfaktorene ($K,L,R$) endres
med 10$\%$, vil $Y$ endres med 10$\%$.



