---
title: "Seminar_1"
author: "Oddmund Klæboe"
format: html
editor: visual
---

```{r}

```

You can add options to executable code like this

```{r}
#| echo: false
#| warning: false
suppressPackageStartupMessages(library(dplyr))
suppressPackageStartupMessages(library(plyr))
suppressPackageStartupMessages(library(ggplot2))
suppressPackageStartupMessages(library(WDI))
suppressPackageStartupMessages(library(tidyverse))
suppressPackageStartupMessages(library(countrycode))
suppressPackageStartupMessages(library(scales))
suppressPackageStartupMessages(library(tidyr))
suppressPackageStartupMessages(library(ineq))
suppressPackageStartupMessages(library(reshape2))
```

**Oppgave 1:**\
Bruk variabelen "NY.GDP.PCAP.KD"(BNP per innbygger målt i konstante 2015 USD) fra pakken "WDI" (World Development Indicators, fra Verdensbanken). Tegn en graf over vekstraten i BNP per innbygger i USA og China i tidsperioden 2000-2019.

```{r}
WDIsearch(string = "NY.GDP.PCAP.KD", field = "name", short = TRUE, cache = NULL)
```

```{r}
df_gdp<-WDI(
  country = c("CN", "US"),
  indicator = c('gdppc'="NY.GDP.PCAP.KD"),  
  start = 2000,
  end = 2019,
  extra = FALSE,
  latest = NULL,
  language = "en"
)
```

```{r}
# Vekst i BNP per innbygger

df_growth = df_gdp %>%  
  arrange(iso3c, year) %>%  # Sorter pC% C%r og land
  ddply("iso3c",transform,
        gdpgrowth=c(NA,diff(log(gdppc)))*100) %>%  # Crlig vekstrate i gdppc
  mutate(gdpgrowth = as.numeric(gdpgrowth, na.rm = TRUE)) 


```

Lage plott på vekstraten i BNP per innbygger i China og USA i perioden 2000-2019

```{r}
#| warning: false
plot_growth <- ggplot(df_growth, aes(x = year , y = gdpgrowth, na.rm = TRUE)) +
  xlab("År") + 
  ylab("BNP per innbygger (PPP)") +
  ggtitle("Vekstrate i China og USA 2000-2019") +
  geom_line(aes(color = country), lwd=2) +
  scale_x_continuous(breaks=c(2000, 2005, 2010, 2015, 2019)) +
  theme_minimal()
plot_growth
```

**Oppgave 2:** **a** Tegn en graf over nivå på BNP per innbygger i China og USA i tidsperioden 2000-2019. Bruk variablene NY.GDP.PCAP.KD og NY.GDP.PCAP.PP.KD (PPP 2017).

```{r}
#| warning: false
# henter variablene
df_gdp_1<-WDI(
  country = c("CN", "US"),
  indicator = c('gdppc'="NY.GDP.PCAP.KD", 'gdppc_ppp'="NY.GDP.PCAP.PP.KD"),  
  start = 2000,
  end = 2019,
  extra = FALSE,
  latest = NULL,
  language = "en"
)

# vi ønsker å ha med både BNP per innbygger i konstante USD og PPP-justert BNP per innbygger. For å ha med begge i vår graf, må vi transformere data.

data_long <- gather(df_gdp_1, gdp_type, gdp, gdppc:gdppc_ppp, factor_key=TRUE)
#View (data_long)
data_long <- data_long %>% 
  arrange(country, year)

```

```{r}
# Graf over BNP per innbygger i USA og China
plot_gdp <- ggplot(data_long, aes(x = year , y = gdp, group=gdp_type)) +
  xlab("År") + 
  ylab("BNP per innbygger") + 
  ggtitle("BNP per innbygger i USA og China 2000-2019") +
  geom_point(aes(shape=gdp_type, color = country), size=3) +
  scale_y_continuous(trans = 'log2', labels = dollar, breaks=c(500, 2000, 8000, 32000, 120000)) +
  scale_x_continuous(breaks=c(2000, 2005, 2010, 2015, 2019)) +
  scale_shape_manual(values = c(15, 8)) +
  theme_minimal()
#Display the plot
plot_gdp
```

**Oppgave 3:**\
Beregn gjennomsnittligårlig vekst i BNP per innbygger for perioden 2000-2019 for USA og China. Behold siste året (2019) for China og USA

```{r}
# Gjennomsnittlig årlig vekst i BNP per innbygger

df_growth_1 = df_growth %>%  
  arrange(iso3c, year) %>%  # Sorter på år og land
  group_by(iso3c)  %>% 
  ddply("iso3c",transform,
        avg_gdpgrowth=mean(gdpgrowth, na.rm = TRUE))


df_growth2019 = df_growth_1 %>%  
  arrange(iso3c, year) %>% 
  group_by(iso3c) %>% 
  slice(n()) %>% # Behold den SISTE observasjonen for hvert land (2019)
  ungroup()
```

**Oppgave 3a:**\
Hvor lang tid vil det ta for China å dubblere BNP per innbygger, gitt at økonomien vokser med samme rate framover?

```{r}
# Beregne dobbleringstid for China
df_double = df_growth2019 %>%  
  ddply("iso3c",transform,
        double=c(NA,(log(2)/(avg_gdpgrowth/100))))
  head(df_double)
```

**Oppgave 3b:**\
Når vil China gå forbi USA i BNP per innbygger, gitt at økonomien vokser med samme gjennomsnittlige vokstrate som de har gjort i de siste 20 årene?

```{r}
t <- (log(60698.01)-log(10155.49))/((8.064932/100)-(1.154142/100))
t 
```

**Oppgave 4:**

Tegn Lorenz kurver for USA og China i 1985 og 2015. Du finner data med inntektsfordeling her. Du finner kode til oppgaven på denne hjemmesiden.

Tolk Lorenz-kurvene, hva har skjedd med ulikheten i China og USA mellom 1985 ogo 2015?

```{r}

setwd("C:/Users/OddVi/OneDrive/Dokumenter/Studier/SOK-2011/Oppgaver")

library(readr)
df_income <- read_csv("https://raw.githubusercontent.com/uit-sok-2011-v23/uit-sok-2011-v23.github.io/main/assets/income.csv", skip = 2)
View(df_income)


# Velg data for China og USA i C%rene 1980 og 2014
sel_Year <- c(1985, 2015)
sel_Country <- c("United States", "China")
temp <- subset(
  df_income,
  (df_income$Country %in% sel_Country) &
    (df_income$Year %in% sel_Year))
temp
```

```{r}
print("Total incomes are:") 
```


```{r}
total_income <- temp[, "Mean Income"] * 
  temp[, "Population"]  
total_income
```
```{r}
# Pick the deciles (Columns 3 to 12) in Row 1 (China, 1985)
decs_c85 <- unlist(temp[1, 3:12])
                               
# The unlist function transforms temp[1, 3:12] from a 
# tibble to simple vector with data which simplifies the 
# calculations.

# Give the total income, assuming a population of 10
total_inc <- 10 * unlist(temp[1, "Mean Income"])

cum_inc_share_c85 = cumsum(decs_c85) / total_inc
cum_inc_share_c85
```
```{r}
# For China, 2015  
# Go to Row 2 (China, 2015)
decs_c15 <- unlist(temp[2, 3:12])

# Give the total income, assuming a population of 10
total_inc <- 10 * unlist(temp[2, "Mean Income"]) 

cum_inc_share_c15 = cumsum(decs_c15) / total_inc  
  
# For the US, 1985 
# Select Row 3 (USA, 1985)
decs_us85 <- unlist(temp[3, 3:12])

# Give the total income, assuming a population of 10
total_inc <- 10 * unlist(temp[3, "Mean Income"])

cum_inc_share_us85 = cumsum(decs_us85) / total_inc  
  
# For the US, 2015  
# Select Row 4 (USA, 2015)
decs_us15 <- unlist(temp[4, 3:12])   

# Give the total income, assuming a population of 10 
total_inc <- 10 * unlist(temp[4, "Mean Income"])

cum_inc_share_us15 = cumsum(decs_us15) / total_inc  
```

**Lorenz kurver**

```{r}
plot(cum_inc_share_c85, type = "l", col = "blue", 
  lwd = 2, ylab = "Cumulative income share")  

# Add the perfect equality line 
abline(a = 0, b = 0.1, col = "black", lwd = 2)

title("Lorenz curve, China, 1985")

plot(cum_inc_share_c85, type = "l", col = "blue", 
  lty = 2, lwd = 2, xlab = "Deciles", 
  ylab = "Cumulative income share")  

# Add the perfect equality line 
abline(a = 0, b = 0.1, col = "black", lwd = 2)  

# lty = 1 = dashed line  
lines(cum_inc_share_c15, col = "green", lty = 1, lwd = 2)

# lty = 2 = solid line  
lines(cum_inc_share_us85, col = "red", lty = 2, lwd = 2)

lines(cum_inc_share_us15, col = "orange", 
  lty = 1, lwd = 2)  

title("Lorenz curves, China and the US (1985 and 2015)")  

legend("topleft", lty = 2:1, lwd = 2, cex = 1.2, legend = 
  c("China, 1985", "China, 2015",
    "US, 1985", "US, 2015"),  
  col = c("blue", "green", "red", "orange"))

```

**GINI-koeffisienter**  
```{r}
g_c85 <- Gini(decs_c85)
g_c15 <- Gini(decs_c15)
g_us85 <- Gini(decs_us85)
g_us15 <- Gini(decs_us15)

```

```{r}
paste("Gini coefficients")
paste("China - 1985: ", round(g_c85, 2), 
  ", 2015: ", round(g_c15, 2))

paste("United States - 1985: ", round(g_us85, 2), 
  ", 2015: ", round(g_us15, 2))
  
```
Setter inn Gini i plottet:
```{r}
plot(cum_inc_share_c85, type = "l", col = "blue", lty = 2, 
  lwd = 2, xlab = "Deciles", 
  ylab = "Cumulative income share")   

# Add the perfect equality line
abline(a = 0, b = 0.1, col = "black", lwd = 2)

# lty = 1 = dashed line
lines(cum_inc_share_c15, col = "green", lty = 1, lwd = 2)

# lty = 2 = solid line
lines(cum_inc_share_us85, col = "red", lty = 2, lwd = 2)

lines(cum_inc_share_us15, col = "orange", lty = 1, lwd = 2)

title("Lorenz curves, China and the US (1985 and 2015)")

legend("topleft", lty = 2:1, lwd = 2, cex = 1.2, legend = 
  c("China, 1985", "China, 2015", 
    "US, 1985", "US, 2015"),
  col = c("blue", "green", "red", "orange"))

text(8.5, 0.78, round(g_c85, digits = 3))
text(9.4, 0.6, round(g_c15, digits = 3))
text(5.7, 0.38, round(g_us85, digits = 3))
text(6.4, 0.3, round(g_us15, digits = 3))
```



**Oppgave 5**\
Gå ut fra at en økonomis totale produksjon (BNP) kan beskrives ved bruk av produksjonsfunksjonen:

$Y(t) = A(t)*K(t)^\alpha*L(t)^\beta*R(t)^\gamma$\
der $\alpha = 0.4,\beta = 0.5$ og $\gamma = 0.1$.

Oppgave 5a:\
Med hvor mange prosent endres $Y$ dersom $K$ øker med 1$\%$, ceteris paribus? Dette kan vi lese direkte av eksponentene. Hvis $K$ øker med 1$\%$, vil $Y$ øke med 0.4$\%$.

Oppgave 5b:\
Hvor mange prosent endres $Y$ med hvis alle produksjonsfaktorene ($K,L,R$) endres med 10$\%$? Vi kan også lese dette direkte ut av produktfunksjonen. Når summen av ekspnentene er 1, har vi konstant skalautbytte. Dette betyr at når alle produksjonsfaktorene ($K,L,R$) endres med 10$\%$, vil $Y$ endres med 10$\%$.
